【裁判字號】    98,海商上,3
【裁判日期】    991221
【裁判案由】    給付共同海損分擔額
【裁判全文】
臺灣高等法院民事判決
上  訴  人  Yayasan S.
法定代理人  Mohd Zaha.
訴訟代理人  陳長律師
複  代理人  劉佳渝律師
被  上訴人  坤嵐企業有限公司
法定代理人  吳火旺
被  上訴人  第一產物保險股份有限公司
法定代理人  李正漢
訴訟代理人  張慧婷律師
上列當事人間請求給付共同海損分擔額事件，上訴人對於中華民
國98年4月17日臺灣臺北地方法院96年度海商字第29號第一審判
決提起上訴，本院於99年11月23日言詞辯論終結，判決如下：
    主      文
上訴駁回。
第二審訴訟費用新臺幣壹拾肆萬仟零貳拾元由上訴人負擔。
    事實及理由
一、被上訴人坤嵐企業有限公司（下稱坤嵐公司）經合法通知未
    於言詞辯論期日到場，核無民事訴訟法第386條各款情形之
    一，爰依上訴人之聲請而為一造辯論判決。
二、上訴人主張：其所屬船舶"Yayasan Dua"輪於西元（下同）
    2000年2、3月間承載原木一批，自馬來西亞運至中國大陸台
    州市，於同年3月15日駛抵上海長江外海錨地時，與停泊在
    該區的"Bijiang"輪發生碰撞（下稱系爭事件），"Yayasan
    Dua"輪二號貨艙嚴重進水，淹至引擎室，船身並向右舷傾斜
    10度，經公證人確認處於危險狀態，為免損害繼續擴大，乃
    與當地救難者簽訂1995年版勞氏海難救助合約，由救難者以
    駁船將原木貨載卸下，進行暫時性維修。而貨主坤嵐公司及
    貨物保險人第一產物保險股份有限公司（下稱第一產險公司
    ）曾分別簽署共同海損保證書（Lloyd's Average Bond 及
    Average Guarantee）同意分擔共同海損費用，依Richards
    Hogg Lindley海事理算公司（下稱RHL公司），以1974年約
    克安特衛普規則（下稱1974年約安規則）理算，於2006年9
    月25日作成共同海損理算書（ADJUSTMENT，下稱終局理算報
    告），確定被上訴人應分擔之共同海損費用為馬來西亞幣（
    下簡稱馬幣）992,457.25元，上訴人曾於2007年8月15日發
    函予第一產險公司之代理人Pro-Marine Law Office即桓華
    法律事務所，請求第一產險公司給付共同海損分擔額，惟未
    獲置理，上訴人於2007年9月26日依被上訴人所簽定之共同
    海損保證書之契約關係，起訴請求被上訴人應連帶給付上訴
    人馬幣992,457.25元，及自民國95年9月25日起，至清償日
    止，按年息4.5%計算之利息，並未逾時效期間等語。原審為
    上訴人敗訴之判決，上訴人不服，提起上訴，並聲明：(一)原
    判決廢棄。(二)被上訴人應連帶給付上訴人馬幣992,457.25元
    ，及自民國95年9月25日起，至清償日止，按年息4.5%計算
    之利息。(三)上訴人願供擔保，請准宣告假執行。
三、坤嵐公司未於言詞辯論期日到場，亦未提出任何書狀為聲明
    或陳述。第一產險公司則以：依"Yayasan Dua"輪船長所製
    作之海事報告所載，系爭事件不符1974年約安規則所定共同
    海損之要件。又RHL公司於2000年11月30日已就救助費用以
    外之其他共同海損費用作成理算報告（INTERIM ADJUSTMENT
    OF GENERAL AVERAGE，下稱期中理算報告），並於2001年3
    月9日發函要求伊給付美金136,843.81元，於2001年3月13日
    送達，惟經拒付；救助費用則經實施海上救助之公司於2001
    年12月12日發函確認已達成和解，被上訴人亦支付完畢，上
    訴人遲至2007年9月26日始提出本件訴訟請求給付共同海損
    分擔額，顯已罹於時效期間。另上訴人所提RHL公司於2006
    年9月25日作成之共同海損理算書並未符合1974年約安規則
    之規定，上訴人據以請求給付共同海損分擔額亦非屬海商法
    第110條所謂「為求共同危險中全體財產之安全」而衍生之
    共同海損費用。況系爭事件係因"Yayasan Dua"輪船長操作
    船舶有過失所致，上訴人應依海商法第115條但書之規定負
    擔過失責任，被上訴人自得依民法第334條規定主張抵銷等
    語，資為抗辯。原審為被上訴人勝訴之判決，第一產險公司
    對於上訴人之上訴則聲明駁回上訴。
四、上訴人主張上開一、事實，有其所提勞伊式共同海損保證書
    （Lloyd's Average Bond）暨中譯文、共同海損保證書（
    Average Guarantee）暨中譯文、終局理算報告暨中譯文、
    期中理算報告暨中譯文等影本在卷可稽，復為被上訴人所不
    爭執，惟被上訴人以上開二、等情詞置辯，是本件訴訟之主
    要爭點如下：(一)系爭事件是否造成共同海損。(二)上訴人就共
    同海損分擔額之請求權是否已經罹於時效。(三)共同海損分擔
    額是否合理。(四)被上訴人得否主張抵銷，即本件是否有海商
    法第115條但書之適用。
五、系爭事件確造成共同海損：
  (一)依第一產險公司不爭執真正之上訴人所提坤嵐公司簽署之勞
    伊式共同海損保證書（Lloyd'sAverage Bond）記載：「鑑
    於上述貨載於運費給付後交付予我方或我方指定之人，本公
    司茲同意給付因本件貨載、託運人或船東，依與本件有關之
    運送契約之規定，或依法或事故發生地之實務所作成之共同
    海損理算書中，應由託運人或船東給付之救助費用及／或共
    同海損費用及／或特別費用（In consideration of the
    delivery in the or to our order,on payment of the
    freight due,of the goods noted above we agree to pay
    the proper proportion of any salvage and/or general
    average and /or special charges which may hereafter
    be ascertained to be due from the goods or the
    shippers or owners thereof under an adjustment
    propered in accordance with the provisions of the
    contract of affreightment governing the carriage of
    the goods or,failing any such provision,in
    accordance with the law and practice of the place
    where the common maritime adventure ended and which
    is payable in respect of the goods by the shippers
    or owners thereof.）。本公司並同意（We also agree to
    ）：… ()給付經共同海損理算人證明應由託運人或船東
    給付之費用（ ()make a payment on account of such
    sum as is only certified by the average adjusters to
    be due from the goods and which is payable in
    respect of the goods by the shippers or owners
    thereof.）」等語（見原審卷(一)第11、12頁）；及第一產險
    公司所簽署之共同海損保證書（Average Guarantee）載明
    ：「鑑於下述貨載未收取擔保即交付予受貨人，本公司即貨
    物保險人代表各利害關係人，茲承諾將給付船東或共同海損
    理算人Richards Hogg Lindley(S)Pte Ltd因本件貨物所生
    之共同海損費用及／或救助費用及／或特別費用（In
    consideration of the delivery in due course of the
    goods specified below to the consignees thereof
    without collection of a deposit,we,the undersigned
    insurers,hereby undertake to pay to the Shipowners
    at to the Average Adjusters, Richards Hogg Lindley(S
    )Pte Ltd on behalf of the various parties to the
    adventure as their interests may appear,any
    contribution to General Average and/ or Salvage and/
    or Special Charges which may hereafter be
    ascertained to be properly due in respect of the
    said goods.）。我們並同意（We further agree）：a)一
    旦共同海損費用經共同海損理算人證明係屬合理適當者，立
    即為給付（a)to make prompt payment(s) on account of
    such contribation as may be reasonably and properly
    due in respect of the said goods,as soon as the same
    may be certified by the said Average Adjusters.）…
    」等語（見原審卷(一)第13、14頁），堪認系爭事件確造成共
    同海損，且兩造業已合意以RHL公司為共同海損理算人。
  (二)又依第一產險公司所提"Yayasan Dua"輪船長所製作之海事
    報告載明：「10.碰撞發生後，我立即指示大副去檢查船／貨
    艙及雙層底艙的水深，他回報第二貨艙已嚴重淹水，但第一
    貨艙及雙層艙底仍然完好（Immediately after the
    collision I ordered the Chief Officer to carry out
    soundings of the hold bilges and the double bottom
    tanks.He reported back that No.2 hold was heavily
    flooded but No.1 hold and the double bottom tanks
    were dry or giving the same sounding as before.）11.
    同時，在碰撞發生不久後，船舶即出現向左傾斜約5度，然
    後再向右舷傾斜5度，約在5時左右（碰撞後20分鐘），即維
    持右舷10度之傾斜，之後傾斜度並未再增加，輪機長報告，
    輪機室出現裂漏，位置在主機控制室正前方第二貨艙艙壁，
    而輪機室與第二貨艙間，並無任何加強板（Also very soon
    after the collision a list to port of about 5°was
    noticed and then a list of about 5°to starboard
    which steadied at 10°to starboard by about 0500
    hours(20 minutes after the collision).At no time
    after this did the list increase.The Chief Engineer
    reported that there was leakage into the engine room
    from the no.2 hold bulkhead just forward of the
    engine control room.There is no cofferdam between
    the engine room and no.2 hold.）12.有鑑於碰撞後發現的
    情況，我發送了遇難的通知，並於6點58分將船舶停錨於北
    緯30度55分60秒，及東經122度18分40秒的位置處，…（In
    view of the condition found after the collision I
    sent out a distress message and proceeded to anchor
    at position 30°55.6'N and 122°18.4E at 0658 hours.
    …）」等語（見原審卷(一)第193、200頁）。而依RHL公司於
    2000年11月30日所作成期中理算報告認定：「於事故當時，
    系爭船舶裝載了2,201根，重7,151.430公噸的砂勞越原木，
    前往中國台州卸載。由於系爭事故，該輪嚴重受損，並進水
    ，致向右傾斜10度，而貨物必須卸下／移至駁船上，以免
    "Yayasan Dua"輪及其上貨物滅失，並得對該輪進行暫時性
    維修（At the time of incident,the vessel was loaded
    with 2,201 pieces or 7,151.430 m.ton of Sarawak
    round logs bound for discharged at Taizhou,China. As
    a result of the casualty, the vessel was severely
    damaged and taking in water which caused her to
    develop a 10 degree starboard list. Cargo was
    required to be discharged/transferred to barges in
    order to preserve "Yayasan Dua" and her cargo from
    being lost and to carry out temporary repairs on the
    vessel.）。代表共同利害關係人的公證人曾確認該輪處於
    危難之中，船東和當地唯一的救助人簽署了1995年版的勞氏
    海難救助契約，救助人將貨物卸至駁船之行為，係為確保船
    舶及貨物共同安全所需。嗣後，更多的貨物必須卸至駁船上
    ，以便進行暫時性維修（The General Interest Surveyor
    has confirmed that the vessel was in a position of
    peril.The Owners signed a Lloyd Open Form 1995 with
    the only local savor.The cargo discharge to barges
    by the salvor was necessary for the common safety of
    ship and cargo.Later more cargo had to be discharged
    to barge in order to carry out temporary repairs.）
    」等語，有兩造所提期中理算報告暨中譯文可稽（見本院卷
    (一)第145、210頁、本院卷(二)第5、17頁），益足徵"Yayasan
    Dua"輪於發生碰撞後確造成共同海損。
  (三)第一產險公司以"Yayasan Dua"輪船長所製作之海事報告第
    15點辯稱：船長認為當時並無棄船及委僱他人於海上進行卸
    貨或救難行為之必要，即不生共同海損之問題云云。惟上開
    船長海事報告係記載自2000年3月16日至同年月25日之情形
    ，依其中第31點、第34點、第38點及第40點（見原審卷(一)第
    196、197、202、203頁）之記載，可知"Yayasan Dua"輪於
    2000年3月18日仍為向右舷傾斜之狀態，同年3月20日經駁船
    卸載木材後進行拖帶，至同年3月21日始將"Yayasan Dua"輪
    扶正，並參酌被上訴人於海事報告完成後之2000年3月28 日
    始分別簽署共同海損保證書等情，堪認第一產險公司此一辯
    解，尚不足採。
六、關於上訴人請求被上訴人應連帶給付之共同海損分擔額折合
    為美金136,843.81元部分（即依期中理算報告所載部分，如
    附表一所示），已經罹於時效，理由如下：
  (一)依期中理算報告所載，貨方即被上訴人應給付之共同海損分
    擔額為美金136,843.81元，其理算項目包括（附表一）：
    China Shanghai Salvage Co.於2000年4月5日所出具發票
      號碼M/V'YAYASAN DUA'-1，關於「暫時性維修（Patching
      fee for the damaged hole of M/V'YAYASAN DUA'」美金
      25,000元及「2000年3月25日至2000年4月4日因貨物轉運
      所生的10天駁船租金（10 days hire from 1600 LT of
      25th March,2000 to 1600 LT of 4th April,2000 for
      barge 'ZHONGREN 504'&' ZHONGREN 505'）」美金20,000
      元，合計美金45,000元。
    China Shanghai Salvage Co.於2000年4月11日出具發票
      號碼M/V'YAYASAN DUA'-2，關於「2000年4月4日至2000
      年4月15日因強迫卸載所生11天駁船租金（11 days hire
      from 1600 LT of 4th April,2000 to 1600 LT of 15th
      April,2000 for barge 'ZHONGREN 504'& 'ZHONGREN
      505'）」美金22,000元、「2000年4月4日至2000年4月15
      日因強迫卸載所生11天碼頭租金（11 days hire from
      1700 LT of 4th April,2000 to 1700 LT of 15th
      April,2000 for wharf）」美金3,107.50元、「2000年4
      月5日至2000年4月15日租借2只沉箱10天之租金（10 days
      hire from 1700 LT of 5th April,2000 to 1700 LT of
      15th April,2000 for two units of 800T salvage
      caissons）」美金4,500元，合計美金29,607.50元。
    China Shanghai Salvage Co.於2000年4月13日所出具發
      票號碼M/V'YAYASAN DUA'-3，關於「租借拖船自救助人碼
      頭拖拉裝載轉運貨物的駁船至上海第4號碼頭，並於完成
      卸載後拖回救助人基地（The lump sum price for
      hiring tugboat to tow barge 'ZHONGREN 504'and
      'ZHONGREN 505' from Wal Gao Qiao salvage berth to
      Shanghai Terminal 4 and then to tow this two
      barges from Shanghai Terminal 4 to our base after
      completion of discharging）」美金6,100元。
    Shanghai Bondson International Trading Co. Ltd.於
      2000年4月13日所出具發票號碼20SMEC-12，關於「轉運費
      用（Transhipment cost）」美金64,397元。
    Shanghai Harbour Nanpu Stevedoring Co.於2000年4月
      13日出具發票號碼000000000，關於「強迫卸載期間之碼
      頭工人費用（Stevedoring during force discharge）」
      美金64,020.47元。
    China Ocean Shipping AgencyShanghai於2000年4月12日
      所出具發票號碼00000000，關於「額外租借駁船將抓斗自
      4號碼頭運至救助人碼頭再運回（Extra barge to carry
      grab from Terminal No.4 to Salvage Berth and
      return）之費用」美金600元。
    China OceanShipping Tally Company於2000年4月26日出
      具關於「2000年4月9日至2000年4月20日卸載期間之理貨
      員費用（Tally charges during discharge operation
      from 9.4.2000 to 12.4.2000）」美金2,355.32元。
    Shanghai Shipyard於2000年4月24日出具關於「35%折扣
      後之一般服務費用（General services,after 35%
      discount）」美金13,515.45元、「碰撞及救助損害以及
      船東工作事項（Collision and salvage damages
      together with Owners work）」美金41,818.50元，合計
      美金55,333.95元，惟僅計入美金18,458.56元。
    理算費用美金17,434.21元；共同海損總額為美金247,973
      .06元，船方分擔111,129.25元，貨方分擔136,843.81元
      。
    以上，有期中理算報告暨中譯文可稽（見本院卷(一)第190至
    206頁、第239至255頁、本院卷(二)第21至25頁），自堪信實。
  (二)第一產險公司抗辯：上訴人自期中理算報告作成之日或至遲
    於2001年3月9日RHL公司致函向第一產險公司請求給付時起
    ，即得請求被上訴人連帶給付期中理算報告所載之共同海損
    分擔額，惟上訴人遲至民國96年9月26日始具狀向原審提起
    本件訴訟，顯已罹於1年之時效期間，被上訴人自得拒絕給
    付云云。
    上訴人則主張：期中理算報告所載被上訴人應分擔金額美金
    136,843.81元乃係「非終局性」之未確定金額，意在提供並
    報告計算進行事項之記錄，並非所謂「計算確定數額」。此
    可與RHL公司於2006年9月25日終局理算報告中之最終確定數
    額馬幣992,457.25元相比較，即可得知，蓋RHL公司於2000
    年11月30日製作完成期中理算報告或2001年3月9日致函被上
    訴人給付美金136,843.81元當時，尚在等待及取得其他供理
    算之資料及數額中。故RHL公司於2001年3月9日函請求給付
    之數額，如同其名稱，僅係「期中報告」之部分金額，並非
    海商法第125條所定最終「計算確定」，亦即本件所謂「計
    算確定之日」應為2006年9月25日製作完成終局理算報告確
    定數額為馬幣992,457.25元時，方屬適法云云（見本院卷
    (一)第16頁第13行起至反面）。查：
  1.依期中理算報告第5頁第8點「We will prepare our final
    adjustment when the Salvage Arbitration has been
    held and reward and costs have been concluded.」（見
    本院卷(一)第147頁第3行起），第一產險公司譯為「我們會於
    救難費用經完成仲裁，且報酬與費用經判定後，就之另為最
    終費用的理算」（見同上卷第212頁第10行起），上訴人譯
    為「於救助仲裁舉行，並對報酬及費用作成決定之後，本公
    司會準備最終理算書」（見本院卷(二)第19頁第3行及第79頁
    反面第9、10行）。可知，當救助仲裁舉行並做成決定（判
    定）後，理算人會再準備最終理算。反面言之，倘救助事件
    業經和解而不必舉行（進行）仲裁程序並進而作成決定（判
    定）時，則應（當）無庸再為最終理算，要屬當然。
  2.系爭事件共同海損產生之費用，應包括二部分，其一為「救
    助費用」，另一為「救助費用以外之費用」，此觀上訴人所
    提終局理算報告第9點關於「期中理算報告」所載內容：「
    因救助事件仍懸而未決，本公司因而於2000年11月30日簽發
    一期中理算報告，係有關救助以外之共同海損索賠。」自明
    （見原審卷(一)第20頁末欄，第132頁末欄）。而救助費用業
    已達成和解，上訴人就本件訴訟請求者係救助費用以外之費
    用，復為兩造所不爭執（見本院卷(一)第85頁第17行及末3行
    ），並有兩造分別提出之救難公司救助費用和解相關文件暨
    其中譯文在卷可稽（見本院卷(二)第33至42頁、本院卷(一)第
    258 頁），自堪信為實在。
  3.上訴人於98年11月9日具民事陳報狀略稱：「基於救助費用
    已達成和解，HFW（代表救助公司處理救助費用之Holman
    Fenwick&Willan律師事務所之簡稱）並於2001年12月12日致
    函處理系爭救助費用之仲裁人，並副本予其他當事人即代表
    船方之WKW、代表貨方之桓華法律事務所，稱：『謹以此函
    通知貴方（按：指仲裁人），相關當事人已於今日達成協議
    ，因此將不會繼續12月17日及18日的仲裁程序。』（請參附
    件五，按本文件係第一產險公司先前所提出），亦可證明有
    關救助費用之和解，係於2001年12月間在船方、貨方及救助
    人間達成和解，並且由桓華法律事務所代表貨方處理達成此
    和解。此復可自WKW於2005年4月5日回覆本件共同海損理算
    人之信件：『本件救助索賠已於仲裁程序開始前和解，因此
    ，並未做成仲裁判斷或理由書。』（請參照附件六），可茲
    印證」等語（見本院卷(二)第33頁反面第12 行起）。此一上
    訴人自認「救助費用」已經和解之事實，及未做成仲裁判斷
    或理由書等情，復為被上訴人所不爭，應屬實在，足為判斷
    之依據。
  4.既然「救助費用」業經和解而不再進行仲裁程序，並據以做
    成仲裁判斷或理由書，依上開1.所述，理算人即應無庸再為
    最終（終局）理算，殊屬明確。從而，第一產險公司辯稱：
    共同海損理算人RHL公司於2000年11月30日即製作完成期中
    理算報告送達予兩造，RHL 公司並進而於2001年3月9日致函
    第一產險公司要求伊給付應分擔額美金136,843.81元，顯然
    RHL公司所為本件共同海損之理算，就共同海損中關於「救
    助費用以外之費用」，於完成期中理算報告時當已屬計算確
    定，否則，RHL公司何得於嗣後依該期中理算報告之計算金
    額要求被上訴人就之對上訴人為給付等語，應足採信。此復
    有被上訴人所提上開RHL公司之函件為證，並為上訴人所不
    爭執（見原審卷(一)第268、269頁及第273頁反面第2至8行）
    ，益堪足採。又HFW已於2001年12月12日致函處理系爭救助
    費用之仲裁人，並副本予其他當事人即代表船方之WKW、代
    表貨方之桓華法律事務所，稱：「謹以此函通知貴方（按：
    指仲裁人），相關當事人已於今日達成協議，因此將不會繼
    續12月17日及18日的仲裁程序」有如前述。茲救助（難）費
    用既經HFW與船方（上訴人方面）、貨方（被上訴人方面）
    和解，並由上訴人、被上訴人分別支付各該和解內容所載救
    助費用完竣，為上訴人所自認（見本院卷(三)第77頁第7、8行
    ），則系爭事件之共同海損應已無庸再計算「救助費用」部
    分，亦即僅剩「救助費用以外之費用」而已。而此「救助費
    用以外之費用」既經期中理算報告予以計算確定，有如前述
    ，「救助費用」復經HFW通知兩造因已和解而不再進行仲裁
    程序，則至遲於兩造收受上開通知時，系爭共同海損關於期
    中報告所載內容（關於救助費用以外之費用）應已確定，應
    自該時點起計算海商法第125條所定「因共同海損所生之債
    權，自計算確定之日起，經過一年不行使而消滅」之時效期
    間。是第一產險公司進而主張上訴人於RHL公司完成期中理
    算報告時，或至遲於2001年3月9日RHL公司致函第一產險公
    司時，即得向被上訴人請求給付，詎遲至民國96年9月26日
    始起訴，已罹於時效等語，固尚非全然可採，惟上訴人既已
    自認代表船方（上訴人）之WKW確於2005年4月5日回覆本件
    共同海損理算人之信件載有：「本件救助索賠已於仲裁程序
    開始前和解，因此，並未做成仲裁判斷或理由書。」等語（
    見本院卷(二)第33頁反面末行起），則上訴人顯然於2005年4
    月5日之前必已收受HFW2001年12月12日致函處理系爭救助費
    用之仲裁人之副本無疑，，惟上訴人竟遲至2007（民國96）
    年9月26日始具狀向原審提起本件訴訟，顯已罹於1年之時效
    期間，被上訴人既以「罹於時效」為辯，則上訴人關此部分
    之請求權即已罹於時效而消滅，委無容疑。
  5.上訴人主張：理算人RHL公司於作成期中理算報告後，固曾
    於2001年3月9日致函被上訴人給付要求美金136,843.81元，
    並電匯至理算人之公司帳戶，惟觀其性質，乃係理算人要求
    被上訴人先行墊付部分費用，並非上訴人對被上訴人為共同
    海損分擔額請求權之行使云云。然查上訴人於本院最後言詞
    辯論期日對審判長問：RHL公司2001年3月9日函為何會請第
    一產險公司將美金136,843.81元電匯至RHL公司新加坡帳戶
    內？上訴人答稱略以：RHL公司要求第一產險公司匯款至新
    加坡帳戶，並非要將所匯款項給予理算人，該帳戶係為共同
    海損事故所設立，共同海損分擔義務人將款項匯至該帳戶僅
    係為暫時存放，以便處理為共同海損事故墊付鉅額款項之共
    同海損義務人，該暫付款項應如何負擔，須待共同海損理算
    完成後方可決定等語（見本院卷(三)第126頁背面倒數第6行至
    第127頁第2行）。然查期中理算報告所載支出項目及金額，
    均早由上訴人付款完畢，為上訴人所自認（見本院卷(三)第
    126頁反面），則上訴人所稱：「RHL公司要求第一產險公司
    將美金136,843.81元匯至RHL新加坡帳戶內，並非要給理算
    人。」（見同上卷頁反面末第6至3行），此一自認固屬正確
    （不是要給理算人，推敲其意顯然是要給先行墊付鉅額款項
    之上訴人，理由詳後）。惟其續稱：「共同海損分擔義務人
    將款項匯至該帳戶（指RHL公司新加坡帳戶）僅係暫時存放
    ，以便處理為共同海損事故墊付鉅額款項之共同海損義務人
    。」（見同上卷頁末2行起）就本件訴訟而言，當係指RHL公
    司發函要求第一產險公司（共同海損分擔義務人）將款項匯
    至RHL公司新加坡帳戶中，待款項匯入後，RHL公司再將之交
    付（上訴人稱之為「以便處理」）上訴人（上訴人故意稱之
    為「為共同海損事故墊付鉅額款項之共同海損義務人」，於
    本件訴訟而言，即係上訴人）。足以證明RHL公司於2001年3
    月9日發函予第一產險公司之目的，乃在請求第一產險公司
    給付其應分擔之共同海損金額，委無容疑。上訴人此一主張
    ，毫無足採。
  6.上訴人又主張：RHL公司於2000年11月30日作成之期中理算
    報告並未就全部共同海損項目進行理算，僅係作為報告計算
    進行事項之記錄，即非屬海商法第125條所謂「計算確定」
    等語。惟依RHL公司於2001年3月9日所寄發予第一產險公司
    之函文記載：「…茲隨函檢附2000年11月30日做成之期中理
    算報告摘要影本2份，請貴司注意理算說明第6頁，貨主應負
    擔之期中海損費用為美金136,843.81元，…並將上指費用電
    匯至本公司新加坡帳戶中…」（見本院卷(一)第257頁），再
    參照上開5.所述RHL公司業已請求第一產險公司給付其應分
    擔之共同海損金額（並擬交付予上訴人）等情，堪認期中理
    算報告所載共同海損金額（救助費用以外之費用部分）及兩
    造應分擔之金額，業已理算（計算）確定。再依上開1.2.3.
    所述，關於「救助費用」於2001年12月12日達成和解，致無
    庸進行原訂2001年12月17、18日舉行之仲裁程序。準此，依
    期中理算報告第5頁第8點之反面解釋，應已無庸再為最終（
    終局）理算，亦即期中理算報告所載共同海損金額（救助費
    用以外之費用部分）及兩造應分擔之金額，業已確定。上訴
    人此一主張，亦無足取。
  7.上訴人另主張，伊係依被上訴人所簽署之共同海損保證書（
    指原審卷(一)第11、13頁之保證書）之契約關係為請求，尚未
    罹於民法第125條所定15年之請求權時效等語，惟為被上訴
    人所否認。查依上開被上訴人所簽署之二份共同海損保證書
    所載內容分別為：「鑑於上述貨載於運費給付後交付予我方
    或我方指定之人，本公司茲同意給付因本件貨載、託運人或
    船東，依與本件有關之運送契約之規定，或依法或事故發生
    地之實務所作成之共同海損理算書中，應由託運人或船東給
    付之救助費用及/或共同海損費用及/或特別費用。」、「鑑
    於下述貨載未收取擔保即交付予受貨人，本公司即貨物保險
    人代表各利害關係人，茲承諾將給付船東或共同海損理算人
    ，Richards Hogg Lin-dley（S）Pte Ltd因本件貨物所生共
    同海損費用及/或救助費用及/或特別費用。」，可見上開被
    上訴人所簽署之二份共同海損保證書均係就有關「共同海損
    」所生費用為保證，其請求權自應適用海商法之特別規定，
    要無民法第125條之適用，上訴人此一主張，委無足採。
  (三)綜上，關於此部分共同海損分擔額美金136,843.81元（上訴
    人於本件訴訟故意以馬幣請求，惟無損其同一性），上訴人
    基於共同海損之請求權既已罹於時效，經被上訴人第一產險
    公司為時效抗辯，其效力自及於另被上訴人坤嵐公司，上訴
    人亦不得向坤嵐公司請求。是上訴人此部分之請求，不應准
    許。
七、除上開六、所述請求部分外之金額，即關於上訴人依終局理
    算報告請求之金額（本件訴訟請求之全部金額）扣除期中理
    算報告所載貨方應分擔額美金136,843.81元以外之金額部分
    （即附表二所示部分），上訴人之請求亦不應准許，理由如
    下：
  (一)第一產險公司辯稱：依上開六、6.所示期中理算報告所載共
    同海損金額（救助費用以外之費用部分）及兩造應分擔之金
    額，業經早已確定，請求權已罹時效，RHL公司應船體保險
    人要求與保險經紀人討論時效延長問題後，始重新製成終局
    理算報告，其目的無非為使上訴人得以主張時效尚未屆滿而
    消滅，此由終局理算報告新增項目中，有無未具發票者，有
    雖具發票，但各該發票之開立時間，皆為2000年3至6月，無
    一例外，均在期中理算報告製作完成之前，且幾乎皆屬不得
    列入共同海損之費用，即可知悉，況其終局理算並未確實依
    照1974約安規則予以理算，且多有灌水之情形，應不得請求
    云云。
  (二)查上訴人所提出作為本件請求最主要依據之終局理算報告明
    白列載：「該理算人RHL公司經船體保險人要求而與船東之
    保險經紀人討論後提出，如何安排延長時效」等語（原文記
    載為：discussion with insurance brokers on time bar
    extension from Hull Underwriters；即應船體保險人要求
    ，與保險經紀人討論時效延長問題）（見原審卷(一)第62頁13
    行起及第172頁、本院卷(二)第92頁末5行），足證第一產險公
    司辯稱：理算人RHL公司遲至5年後之2006年始製作終局理算
    報告，無非為求延長時效而製作云云，顯非無據，應可採信
    。
  (三)況列載於終局理算之項目金額，包括附表一（編號9除外）
    、附表二及附表三所示，其中附表一（編號9除外）為期中
    理算報告與終局理算報告皆有之項目金額，附表二為列入共
    同海損之項目金額，附表三為未列入共同海損之項目金額。
    各該項目金額有檢具發票者，有未具任何發票或單據證明者
    ，亦有同一項目支出卻僅就其中部分金額列入共同海損者；
    而所檢具之發票開立時間，大部分為2000年3至6月之間，顯
    然在製作期中理算報告時，均可予以審酌（或均已審核後，
    認不應納入共同海損，故未列入期中理算報告中），其情形
    約略如下：
  1.附表二列入共同海損，未具任何發票或單據證明者：
    編號5雜項費用馬幣9,256.33元、編號7搬運費馬幣
    565.84元、編號8傳真及長途電話費馬幣665.11元、編
    號9傳真及長途電話費馬幣692.51元、編號10銀行手續費
    馬幣73.42元、編號11銀行手續費馬幣219.91元、編號
    12代理佣金馬幣3,800元、編號13一般船務費馬幣210,269
    .01元、編號14檢驗費、安全設備雜支、特別出席費等馬
    幣31,186.81元、編號22雜費馬幣7,750元、編號23期中
    理算書之理算費用馬幣72,461.9元、編號24共同海損佣金
    及利息馬幣562,172.82元、編號25傳真、郵資、快遞、公
    證人費、電話費、終局理算書繕打費馬幣63,446.35元。
    經本院於98年12月10日通知上訴人「就期中理算、最終（終
    局）理算各項請求及證據，分別列表詳予說明」（見本院卷
    更(二)第73、74頁），上訴人於同年月22日具狀陳報（見同上
    卷第77頁末2行），惟未見上訴人就之為說明，亦未檢具上
    開發票為證。
  2.同一項目之費用（或發票），其部分金額於附表二列入共同
    海損，另部分金額卻於附表三未列入共同海損者：
    附表二編號5雜項費用馬幣9,256.33元僅計入馬幣1,086.1
      元為共同海損，但卻將其餘馬幣8,170.23元於附表三編號
      7未列為共同海損。
    附表二編號6郵費、長途電話費等馬幣221.58元僅計入馬
      幣16.55元為共同海損，但卻將其餘馬幣205.03元於附表
      三編號9未列為共同海損。
    附表二編號7搬運費馬幣565.84元僅計入馬幣226.33元為
      共同海損，但卻將其餘馬幣339.51元於附表三編號12未列
      為共同海損。
    附表二編號8傳真及長途電話費馬幣665.11元僅計入馬幣
      613.6元為共同海損，但卻將其餘馬幣51.51元於附表三編
      號15未列為共同海損。
    附表二編號9傳真及長途電話費馬幣692.51元僅計入馬幣
      604.23元為共同海損，但卻將其餘馬幣88.28元於附表三
      編號16未列為共同海損。
    附表二編號11銀行手續費馬幣219.91元僅計入馬幣109.
      96元為共同海損，但卻將其餘馬幣109.95元於附表三編號
      19未列為共同海損。
    附表二編號12代理佣金馬幣3,800元僅計入馬幣3,040為共
      同海損，但卻將其餘馬幣760元於附表三編號20未列為共
      同海損。
    附表二編號13一般船務費馬幣210,269.01元僅計入馬幣
      69,762.19元為共同海損，但卻將其餘馬幣140,506.82元
      於附表三編號21未列為共同海損。
    附表二編號14檢驗費、安全設備雜支、特別出席費等馬幣
      31,186.81元僅計入馬幣10,047.23為共同海損，但卻將其
      餘馬幣21,139.58元於附表三編號23未列為共同海損。
    附表二編號16船東監督員費馬幣29,176元僅計入馬幣
      18,503.01元為共同海損，但卻將其餘馬幣10,672.99元於
      附表三編號24未列為共同海損。
    附表二編號20公證人費馬幣6,000元僅計入馬幣3,000為共
      同海損，但卻將其餘馬幣3,000元於附表三編號29未列為
      共同海損。
    附表二編號22雜費馬幣7,750元僅計入馬幣6,400為共同海
      損，但卻將其餘馬幣1,350元於附表三編號31未列為共同
      海損。
    附表二編號23期中理算書之理算費用馬幣72,461.9元僅計
      入馬幣64,308.12為共同海損，但卻將其餘馬幣8,153.78
      元於附表三編號32未列為共同海損。
    附表二編號25傳真、郵資、快遞、公證人費、電話費、終
      局理算書繕打費馬幣63,446.35元僅計入馬幣55,832.85
      元為共同海損，但卻將其餘馬幣7,613.5元於附表三編號
      33未列為共同海損。
  3.按依通常情況言之，上訴人必於取得相關發票之時點，即會
    將包括上開發票在內之所有全部發票交付予理算人RHL公司
    ，以便理算共同海損；RHL公司於取得上訴人所交付之全部
    相關發票之時，必定會詳細審酌各該發票所列載之項目及金
    額是否得以列入共同海損。茲附表二列為共同海損之項目金
    額，有發票部分，除編號23及25外，其餘發票日期均在2000
    年6月份以前，揆之上開說明，上訴人必在取得發票之際交
    付予理算人RHL公司，或至遲在理算人RHL公司完成期中理算
    （2000年11月30日）前交付予RHL公司以作為理算之基礎；
    而RHL公司必會詳予審究各該發票是否應列載為「共同海損
    」。查期中理算報告第5頁內所載第10點「帳目之給付及核
    可」記述：「We have received copies of all invoices
    referred hereinand have either seen satisfactory
    evidence of payment or,in asnwer to our enquiry,
    have been advised that suchinvoices have been paid
    by them」，上訴人譯為「本公司已收到與本期中理算書中
    所提及之發票，並檢視給付之滿意證明，或於本公司詢問時
    ，回覆本公司該該等發票均已支付」，被上訴人譯「本公司
    已收到與本案有關之所有發票，並已有確切證據，或經本公
    司詢問相關單位後，經告知該等費用都已獲得付款。」（本
    院卷(一)第147頁、第212頁中段、卷(二)第19頁10行）以及上指
    發票均已經提交船體保險人及共同利害關係人之檢定師（共
    同海損之公証人），理算人RHL公司並根據該等公証人之意
    見予以核計理算等情。堪認處理本件系爭海損理算之理算人
    RHL公司，於出具期中理算報告之當時（即2000年11月30日
    ），不僅事實上已取得上指所有理算費用之發票單據，且已
    應詳細審酌後將應列入共同海損之項目金額列入該期中理算
    報告（參照首揭說明）。況輔以上訴人所提出之終局理算報
    告中列載，該理算人RHL公司經船體保險人要求而與船東之
    保險經紀人討論後提出，如何安排延長時效（原文為：
    discussion with insurance brokers on time bar
    extension from Hull Underwriters ；即應船體保險人要
    求，與保險經紀人討論時效延長問題）（見原審卷(一)第62頁
    13行起及第172頁、本院卷(二)第92頁末5行），尤足證明第一
    產險公司辯稱：理算人RHL公司遲至5年後之2006年始製作終
    局理算報告，其目的無非為上訴人延長時效而製作云云，應
    可採信。
  4.況經本院受命法官諭請上訴人就上情予以說明，即終局理算
    報告中，部分發票係於2000年11月30日期中理算報告完成前
    之同年3至6月間簽發，為何未列於期中理算報告中？又為何
    將不列為「共同海損」之費用列入終局理算報告中或僅將部
    分金額列入共同海損（按於期中理算報告中所列載者，俱屬
    共同海損費用）？
    上訴人提出上證37，RHL公司2010年9月29日聲明書為其陳
      報內容，該聲明書所載略謂「期中理算書向來又稱為"延
      期付款（"POA"）"證明，期中理算書的主要目的係協助船
      東在事故發生之後的現金流量，在本件情形，此事故為碰
      撞。期中理算書通常並非是對船體保險請求賠償之權利基
      礎。但若依據系爭保單，船東保險人很明確地須負責任的
      話，聲譽良好的船體保險人協助船東支付某些初期的主要
      費用之情形亦非不常見。該等費用包括像維修費以及共同
      海損船方應分攤比例等大項目（貨物卸載費用等），但雜
      費，如引水費、港口費、船級費、延滯費等，通常並不包
      含於初期的理算書中（因船體保險人通常不將這些較小項
      目／費用列入初期的期中理算書（"POA"）為考慮，蓋此
      類費用通常為小額數目，且計算／分類這些較小額項目／
      費用太費時），而係於最終理算書中再予以處理。」
    按上訴人既引上述RHL公司之聲明書為其陳報內容，據以
      主張「期中理算係為協助船東（在本件訴訟即為上訴人）
      在事故發生後之現金流量，使船東（上訴人）能據以先向
      船體保險人請求協助，而聲譽良好的船體保險人協助船東
      支付某些費用亦非不常見」等情。然其此一主張顯與期中
      理算報告之封面第5欄記載「期中索賠」「貨方分擔額美
      金136,843.81元」、第1頁「索賠之期中理算目錄」第12
      點「貨方應分擔額美金136,843.81元」及第6頁第12點「
      貨方應分擔額」為美金136,843.81元等記載（見本院卷(二)
      第2、3、8、14、15、20頁），暨理算人RHL公司並進而於
      2001年3月9日發函第一產險公司（貨方之保險人，並非上
      證37號所稱「船體保險人」）請求將上開貨方分擔額美金
      136,843.81 元匯入RHL公司新加坡帳戶內等情，互相矛盾
      ，明顯不符，是其此一主張並不足採，亦即上訴人對於本
      院之質疑及闡明，依其所提RHL公司2010年9月29日出具之
      聲明書，顯不能為合理之說明，是上證37自不能為上訴人
      有利之證明。
  (四)期中理算報告係以美金計算，而及終局理算報告則以馬幣計
    算，但兩者所載之項目及金額多所重疊，經本院受命法官諭
    請上訴人陳報「期中理算報告與終局理算報告皆有之項目」
    （見本院卷(二)第82頁起）及「終局理算報告新增項目」，並
    提出相關發票（見同上卷第86頁起及第113頁起）。查期中
    理算報告中載有理算人之「理算費用」美金17,434.21元，
    此有期中理算報告索賠目錄第11點附錄B代墊費用附表（即
    B4 頁，本院卷號(二)第12、24頁）載有「理算費用」應列為
    共同海損之美金17,434.21元可稽；然終局理算報告亦載有
    「共同海損期中理算書之理算費及開支」計新加坡幣33,940
    元折合為馬幣72.461.90元，並僅將其中馬幣64,308.12元列
    入共同海損（見原審卷(一)56、57、166、167頁），其餘馬幣
    8153.78元則未列入共同海損，其原因究竟為何，未據上訴
    人詳予說明，又雖載有2000年11月30日之發票號碼，但未提
    出該發票為證，經本院於98年12月10日通知上訴人「就期中
    理算、最終（終局）理算各項請求及證據，分別列表詳予說
    明」（見本院卷更(二)第73、74頁），上訴人於同年月22日具
    狀陳報（見同上卷第77頁末2行），惟未見上訴人就之為說
    明，亦未檢具上開發票為證，本院審酌一切情況認為此部分
    計入共同海損之金額馬幣64,308.12元，應已於期中理算報
    告中即附表一編號9「理算費用」美金17,434.21元計列。（
    依本院卷(二)第84頁f欄美金600元折合馬幣2,298.5元之匯率
    約為3.83；g欄美金2,355.32元折合馬幣8,950.15元之匯率
    約為3.79997；茲以3.8計算，合約馬幣66,250元，與上訴人
    主張僅記入之金額馬幣64,308.12元，約略相當。）益證被
    上訴人辯稱：理算人RHL公司之所以重新製成終局理算報告
    ，無非為使上訴人得以主張時效尚未屆滿而消滅云云，更屬
    可採。
  (五)依上六、所述，本件共同海損之理算至遲於上訴人在2005年
    4月5日前收受HFW2001年12月12日函（副本）時，應認業已
    確定，理算人RHL公司事後重新製成終局理算報告，無非為
    求延長時效，上訴人憑以請求，難謂有理。經被上訴人第一
    產險公司抗辯上訴人不得向伊請求此部分金額，其效力自及
    於另被上訴人坤嵐公司，上訴人亦不得向坤嵐公司請求。是
    上訴人此部分之請求，不應准許。
八、綜上所述，上訴人請求被上訴人應連帶給付共同海損分擔額
    馬來西亞幣992,457.25元，及自民國95年9月25日起，至清
    償日止，按年息4.5%計算之利息，為無理由，不應准許。其
    假執行之聲請亦失所附麗，應併予駁回。原審為上訴人敗訴
    之判決，並駁回其假執行之聲請，核其理由雖有不當，但結
    果並無不同，上訴意旨指摘原判決不當，求予廢棄改判，為
    無理由，應予駁回。
九、至兩造其餘之攻擊或防禦方法及未經援用或進行調查之證據
    ，經本院斟酌後，認為均不足以影響本判決之結果，自無予
    以調查或逐一詳予論駁之必要。附此敘明。
十、據上論結，本件上訴為無理由，依民事訴訟法第449條第2項
    第463條、第385條第1項前段、第78條，判決如主文。
中    華    民    國    99    年    12    月    21    日
                    民事第四庭
                        審判長法  官  張劍男
                              法  官  陳靜芬
                              法  官  彭昭芬
正本係照原本作成。
如不服本判決，應於收受送達後20日內向本院提出上訴書狀，其
未表明上訴理由者，應於提出上訴後20日內向本院補提理由書狀
（均須按他造當事人之人數附繕本）上訴時應提出委任律師或具
有律師資格之人之委任狀；委任有律師資格者，另應附具律師資
格證書及釋明委任人與受任人有民事訴訟法第466條之1第1項但
書或第2項（詳附註）所定關係之釋明文書影本。如委任律師提
起上訴者，應一併繳納上訴審裁判費。
中    華    民    國    99    年    12    月    22    日
                              書記官  董曼華
附註：
民事訴訟法第466條之1（第1項、第2項）：
對於第二審判決上訴，上訴人應委任律師為訴訟代理人。但上訴
人或其他法定代理人具有律師資格者，不在此限。
上訴人之配偶、三親等內之血親、二親等內之姻親，或上訴人為
法人、中央或地方機關時，其所屬專任人員具有律師資格並經法
院認為適當者，亦得為第三審訴訟代理人。
附表一：
┌──┬───────┬─────────┬────────┬────────────┐
│編號│ 發 票 日 期  │  發  票  號  碼  │金額（美金，元）│  支  出  項  目        │
├──┼───────┼─────────┼────────┼────────────┤
│ 1  │2000年4月5日  │M/V'YAYASAN DUA'-1│    45,000      │暫時性維修25,000元    │
│    │              │                  │                │10天駁船租金20,000元  │
├──┼───────┼─────────┼────────┼────────────┤
│    │              │                  │                │11天駁船租金22,000元  │
│ 2  │2000年4月11日 │M/V'YAYASAN DUA'-2│    29,607.5    │11天碼頭租金3,107.5元 │
│    │              │                  │                │2只沉箱租金4,500元    │
├──┼───────┼─────────┼────────┼────────────┤
│ 3  │2000年4月13日 │M/V'YAYASAN DUA'-3│     6,100      │拖船租金                │
├──┼───────┼─────────┼────────┼────────────┤
│ 4  │2000年4月13日 │    20SMEC-12     │    64,397      │轉運費用                │
├──┼───────┼─────────┼────────┼────────────┤
│ 5  │2000年4月13日 │    000000000     │    64,020.47   │碼頭工人費用            │
├──┼───────┼─────────┼────────┼────────────┤
│ 6  │2000年4月12日 │    00000000      │       600      │駁船租金                │
├──┼───────┼─────────┼────────┼────────────┤
│ 7  │2000年4月26日 │                  │     2,355.32   │理貨員費用              │
├──┼───────┼─────────┼────────┼────────────┤
│ 8  │2000年4月24日 │                  │    18,458.56   │服務費用13,515.45元   │
│    │              │                  │                │船東工作事項41,818.5元│
│    │              │                  │                │上開合計55,333.95 │
│    │              │                  │                │  元，僅列入18,458.56元 │
├──┼───────┼─────────┼────────┼────────────┤
│ 9  │              │                  │    17,434.21   │理算費用                │
├──┼───────┼─────────┼────────┼────────────┤
│合計│              │                  │   247,973.06   │                        │
└──┴───────┴─────────┴────────┴────────────┘
 共同海損總額247,973.06元
 船方分擔：111,129.25元（上訴人分擔部分）
 貨方分擔：136,843.81元（被上訴人分擔部分）
附表二：
┌──┬───────┬───────┬─────────┬────────┬─────────┐
│編號│ 發 票 日 期  │ 發 票 號 碼  │金額（馬來西亞幣）│ 支 出 項 目    │備註（馬來西亞幣）│
├──┼───────┼───────┼─────────┼────────┼─────────┤
│ 1  │2000年4月17日 │ 0000000000   │      315.35      │引航費          │上證7             │
├──┼───────┼───────┼─────────┼────────┼─────────┤
│ 2  │2000年4月26日 │ 0000000000   │    1,505.52      │引航費          │上證10            │
├──┼───────┼───────┼─────────┼────────┼─────────┤
│ 3  │2000年5月     │ 2000H031     │   10,591.49      │拖船費          │上證11            │
├──┼───────┼───────┼─────────┼────────┼─────────┤
│ 4  │2000年5月2日  │ 2000H03295   │    6,826.54      │拖船費          │上證12            │
├──┼───────┼───────┼─────────┼────────┼─────────┤
│ 5  │              │              │    9,256.33      │雜項費用        │僅計1,086.1       │
├──┼───────┼───────┼─────────┼────────┼─────────┤
│    │2000年4月     │ 032166       │                  │長途電話費      │上證18            │
│    ├───────┼───────┤                  ├────────┤                  │
│ 6  │2000年3月30日 │              │      221.58      │郵費            │僅計16.55         │
│    ├───────┼───────┤                  ├────────┤                  │
│    │2000年4月12日 │              │                  │郵費            │                  │
├──┼───────┼───────┼─────────┼────────┼─────────┤
│ 7  │              │ 60009        │      565.84      │搬運費          │僅計226.33        │
│    │              │              │                  │                │未提出發票        │
├──┼───────┼───────┼─────────┼────────┼─────────┤
│ 8  │2000年6月21日 │ OB/SA-YS-001 │      665.11      │傳真及長途電話費│僅計613.6         │
│    │              │              │                  │                │未提出發票        │
├──┼───────┼───────┼─────────┼────────┼─────────┤
│ 9  │2000年6月21日 │ OB/SA-YS-001 │      692.51      │傳真及長途電話費│僅計604.23        │
│    │              │              │                  │                │未提出發票        │
├──┼───────┼───────┼─────────┼────────┼─────────┤
│ 10 │2000年6月21日 │ OB/SA-YS-001 │       73.42      │銀行手續費      │未提出發票        │
├──┼───────┼───────┼─────────┼────────┼─────────┤
│ 11 │2000年6月21日 │ OB/SA-YS-001 │      219.91      │銀行手續費      │僅計109.96        │
│    │              │              │                  │                │未提出發票        │
├──┼───────┼───────┼─────────┼────────┼─────────┤
│ 12 │2000年6月21日 │ OB/SA-YS-001 │    3,800         │代理佣金        │僅計3,040         │
│    │              │              │                  │                │未提出發票        │
├──┼───────┼───────┼─────────┼────────┼─────────┤
│ 13 │2000年4月24日 │              │  210,269.01      │一般船務費      │僅計69,762.19     │
├──┼───────┼───────┼─────────┼────────┼─────────┤
│ 14 │2000年6月6日  │ 0000000      │   31,186.81      │檢驗費、安全設備│僅計10,047.23     │
│    │              │              │                  │雜支、特別出席費│未提出發票        │
├──┼───────┼───────┼─────────┼────────┼─────────┤
│ 15 │2000年6月28日 │ 0000000      │   82,977.18      │緊急估計費      │上證24            │
├──┼───────┼───────┼─────────┼────────┼─────────┤
│    │              │              │                  │2000年3月17日至 │上證25            │
│ 16 │2000年5月24日 │              │   29,176         │同年4月25日船東 │僅計18,503.01     │
│    │              │              │                  │監督員費        │                  │
├──┼───────┼───────┼─────────┼────────┼─────────┤
│    │              │              │                  │2000年3月16日至 │                  │
│ 17 │2000年3月     │              │   69,463.02      │同年4月24日船員 │上證29            │
│    │              │              │                  │薪資及生活費    │                  │
├──┼───────┼───────┼─────────┼────────┼─────────┤
│ 18 │              │              │   27,556.61      │燃料及供應品費  │上證30            │
├──┼───────┼───────┼─────────┼────────┼─────────┤
│ 19 │2000年4月4日  │ 2124         │   27,670         │公證人費        │上證31            │
├──┼───────┼───────┼─────────┼────────┼─────────┤
│ 20 │2000年4月4日  │ 2125         │    6,000         │公證人費        │上證32            │
│    │              │              │                  │                │僅計3,000         │
├──┼───────┼───────┼─────────┼────────┼─────────┤
│ 21 │2000年4月19日 │ 2127         │   18,600         │公證人費        │上證33            │
├──┼───────┼───────┼─────────┼────────┼─────────┤
│ 22 │              │              │    7,750         │雜費            │僅計6,400         │
├──┼───────┼───────┼─────────┼────────┼─────────┤
│ 23 │2000年11月30日│00/2336(A)/CCK│   72,461.9       │期中理算書之理算│僅計64,308.12     │
│    │              │/SAM/6/132216 │                  │費用            │未提出發票        │
├──┼───────┼───────┼─────────┼────────┼─────────┤
│ 24 │              │              │  562,172.82      │共同海損佣金及利│                  │
│    │              │              │                  │息              │                  │
├──┼───────┼───────┼─────────┼────────┼─────────┤
│ 25 │2006年8月25日 │ 06/1448      │   63,446.35      │傳真、郵資、快遞│僅計55,832.85     │
│    │              │              │                  │、公證人費、電話│未提出發票        │
│    │              │              │                  │費、期終理算書繕│                  │
│    │              │              │                  │打費            │                  │
└──┴───────┴───────┴─────────┴────────┴─────────┘
附表三：
┌──┬───────┬───────┬─────────┬────────┬─────────┐
│編號│ 發 票 日 期  │ 發 票 號 碼  │金額（馬來西亞幣）│ 支 出 項 目    │備註（馬來西亞幣）│
├──┼───────┼───────┼─────────┼────────┼─────────┤
│ 1  │2000年4月20日 │ 0000000000   │     912.96       │引航費          │上證8             │
├──┼───────┼───────┼─────────┼────────┼─────────┤
│ 2  │2000年4月24日 │ 0000000000   │     315.35       │引航費          │上證9             │
├──┼───────┼───────┼─────────┼────────┼─────────┤
│ 3  │2000年3月29日 │ 00000000     │      68.95       │海事簽證費      │上證13            │
├──┼───────┼───────┼─────────┼────────┼─────────┤
│ 4  │2000年3月27日 │ 0000000      │   4,298.65       │海關代徵船舶噸稅│上證14            │
├──┼───────┼───────┼─────────┼────────┼─────────┤
│    │2000年5月8日  │ 000000000    │  14,062.43       │淡水供應費      │上證15            │
│ 5  ├───────┼───────┤                  ├────────┼─────────┤
│    │2000年3月31日 │ 000000000    │                  │鋼纜鍍鋅費      │上證16            │
├──┼───────┼───────┼─────────┼────────┼─────────┤
│ 6  │              │              │ 128,148.91       │預付現金予船長  │                  │
├──┼───────┼───────┼─────────┼────────┼─────────┤
│ 7  │              │              │   9,256.33       │雜項費用        │未列計8,170.23    │
├──┼───────┼───────┼─────────┼────────┼─────────┤
│ 8  │2000年3月31日 │ 0000000      │     135.61       │醫療費          │上證17            │
├──┼───────┼───────┼─────────┼────────┼─────────┤
│    │2000年4月     │ 032166       │                  │長途電話費      │上證18            │
│    ├───────┼───────┤                  ├────────┤                  │
│ 9  │2000年3月30日 │              │     221.58       │郵費            │未列計205.03      │
│    ├───────┼───────┤                  ├────────┤                  │
│    │2000年4月12日 │              │                  │郵費            │                  │
├──┼───────┼───────┼─────────┼────────┼─────────┤
│ 10 │              │              │     737.57       │傳真費          │上證19            │
├──┼───────┼───────┼─────────┼────────┼─────────┤
│ 11 │              │ 60010        │  15,530.27       │代理費          │上證20            │
├──┼───────┼───────┼─────────┼────────┼─────────┤
│ 12 │              │ 60009        │     565.84       │搬運費          │上證21            │
│    │              │              │                  │                │未列計339.51      │
├──┼───────┼───────┼─────────┼────────┼─────────┤
│ 13 │2000年6月21日 │ OB/SA-YS-001 │      81.7        │航空快遞費用    │                  │
├──┼───────┼───────┼─────────┼────────┼─────────┤
│ 14 │2000年6月21日 │ OB/SA-YS-001 │     101.38       │航空快遞費用    │                  │
├──┼───────┼───────┼─────────┼────────┼─────────┤
│ 15 │2000年6月21日 │ OB/SA-YS-001 │     665.11       │傳真及長途電話費│未列計51.51       │
├──┼───────┼───────┼─────────┼────────┼─────────┤
│ 16 │2000年6月21日 │ OB/SA-YS-001 │     692.51       │傳真及長途電話費│未列計88.28       │
├──┼───────┼───────┼─────────┼────────┼─────────┤
│ 17 │2000年6月21日 │ OB/SA-YS-001 │     190          │通訊費用        │                  │
├──┼───────┼───────┼─────────┼────────┼─────────┤
│ 18 │2000年6月21日 │ OB/SA-YS-001 │      98.46       │影印費用        │                  │
├──┼───────┼───────┼─────────┼────────┼─────────┤
│ 19 │2000年6月21日 │ OB/SA-YS-001 │     219.91       │銀行手續費      │未列計109.95      │
├──┼───────┼───────┼─────────┼────────┼─────────┤
│ 20 │2000年6月21日 │ OB/SA-YS-001 │   3,800          │代理佣金        │未列計760         │
├──┼───────┼───────┼─────────┼────────┼─────────┤
│ 21 │2000年4月24日 │              │ 210,269.01       │一般船務費      │未列計140,506.82  │
├──┼───────┼───────┼─────────┼────────┼─────────┤
│ 22 │2000年5月23日 │ 0000000      │   2,426.98       │船體維修檢驗費  │上證22            │
├──┼───────┼───────┼─────────┼────────┼─────────┤
│ 23 │2000年6月6日  │ 0000000      │   31,186.81      │檢驗費、安全設備│上證23            │
│    │              │              │                  │雜支、特別出席費│未列計21,139.58   │
├──┼───────┼───────┼─────────┼────────┼─────────┤
│    │              │              │                  │2000年3月17日至 │上證25            │
│ 24 │2000年5月24日 │              │   29,176         │同年4月25日船東 │未列計10,672.99   │
│    │              │              │                  │監督員費        │                  │
├──┼───────┼───────┼─────────┼────────┼─────────┤
│ 25 │2000年4月20日 │ 000420-YYS-D │    7,543         │救生筏、靜水壓力│上證26            │
│    │              │              │                  │釋放及起重機使用│                  │
│    │              │              │                  │費              │                  │
├──┼───────┼───────┼─────────┼────────┼─────────┤
│ 26 │2000年4月15日 │ GP/INV00110  │   47,310         │救生艇費        │上證27            │
├──┼───────┼───────┼─────────┼────────┼─────────┤
│ 27 │2000年4月23日 │ GP/INV00111  │    6,080         │舢舨天幕費      │上證28            │
├──┼───────┼───────┼─────────┼────────┼─────────┤
│ 28 │2000年5月11日 │ 12909        │   21,060         │提供油漆        │                  │
├──┼───────┼───────┼─────────┼────────┼─────────┤
│ 29 │2000年4月4日  │ 2125         │    6,000         │公證人費        │上證32            │
│    │              │              │                  │                │未列計3,000       │
├──┼───────┼───────┼─────────┼────────┼─────────┤
│ 30 │2000年5月8日  │ 2128         │    7,337.34      │手機通話費      │上證34            │
├──┼───────┼───────┼─────────┼────────┼─────────┤
│ 31 │              │              │    7,750         │雜費            │未列計1,350       │
├──┼───────┼───────┼─────────┼────────┼─────────┤
│ 32 │2000年11月30日│00/2336(A)/CCK│   72,461.9       │期中理算書之理算│未列計8,153.78    │
│    │              │/SAM/6/132216 │                  │費用            │                  │
├──┼───────┼───────┼─────────┼────────┼─────────┤
│ 33 │2006年8月25日 │ 06/1448      │   63,446.35      │傳真、郵資、快遞│未列計7,613.5     │
│    │              │              │                  │、公證人費、電話│                  │
│    │              │              │                  │費、期終理算書繕│                  │
│    │              │              │                  │打費            │                  │
└──┴───────┴───────┴─────────┴────────┴─────────┘

司法院資訊處製作；財團法人民間司法改革基金會備份。
